【裁判字號】    98,裁,220
【裁判日期】    980122
【裁判案由】    聲請強制執行
【裁判全文】
最  高  行  政  法  院  裁  定
                                       98年度裁字第220號
抗  告  人  甲○○
            乙○○
上列抗告人因與相對人臺中縣政府間聲請強制執行事件，對於中
華民國97年10月22日臺中高等行政法院97年度執字第49號裁定，
提起抗告，本院裁定如下︰
    主  文
抗告駁回。
抗告訴訟費用由抗告人負擔。
    理  由
一、按抗告法院認抗告為不合法或無理由者，應為駁回抗告之裁
    定。
二、本件相對人與抗告人間前因繳回補償費事件，相對人提起行
    政訴訟請求抗告人繳回溢領之補償費，經臺中高等行政法院
    95年度訴字第339號判決（下稱原審判決），命抗告人甲○
    ○應給付相對人新臺幣（下同）1,474,136元及抗告人乙○
    ○應給付相對人404,240元確定。嗣相對人以原審判決為執
    行名義聲請強制執行，原審法院乃依行政訴訟法第305條第2
    項規定，限期函告抗告人等履行，逾期不履行則依法強制執
    行。抗告人等以已對原審判決提起再審之訴（按：原審業以
    97年度再字第5號判決駁回，上訴中。），且系爭應給付之
    款項，目前已由臺中縣梧棲鎮公所起訴請求返還，並假扣押
    訴外人謝鎧景之土地在案，本件恐有重複給付之問題而聲明
    異議，經執行法官以民國97年9月17日97年度執字第49號裁
    定（下稱原裁定）以其異議無理由予以駁回。抗告人不服，
    對之提起抗告，而原審法院認聲明異議所為之裁定，其准駁
    應由「執行法院」為之，原裁定逕以法官1人獨任行之，於
    法未合，故撤銷原裁定，更為97年10月22日97年度執字第49
    號裁定（下稱更為裁定），仍以抗告人等聲明異議無理由予
    以駁回。
三、抗告意旨略謂：原審法院雖於97年10月22日更為裁定，然其
    合議法官中卻包括原裁定之許武峰法官，依行政訴訟法第19
    條第5款規定：「法官有下列各款情形之一者，應自行迴避
    ，不得執行職務：…五、曾參與該訴訟事件之前審裁判或更
    審前之原判決者。」是許武峰法官曾參與廢棄前之原裁定，
    應自行迴避，惟其未迴避又參與更為裁定，顯與行政訴訟法
    第19條規定不合云云。
四、本院查：按「當事人或利害關係人，對於執行法院強制執行
    之命令、或對於執行法官、書記官、執達員實施強制執行之
    方法、強制執行時應遵守之程序，或其他侵害利益之情事，
    得於強制執行程序終結前，為聲請或聲明異議。但強制執行
    不因而停止。」強制執行法第12條第1項定有明文，此規定
    依行政訴訟法第306條第2項規定，於行政法院為強制執行時
    準用之。又按「法官有下列各款情形之一者，應自行迴避，
    不得執行職務：…五、曾參與該訴訟事件之前審裁判或更審
    前之原判決者。」行政訴訟法第19條第5款定有明文。而所
    謂曾參與該訴訟事件之前審裁判，原則上係指法官就同一事
    件曾參與下級法院裁判而言；又所謂曾參與更審前之原判決
    ，係指下級審之裁判，經上級審廢棄發回更審時，法官曾參
    與該次更審前最後一次之下級審裁判而言。原審法院認原裁
    定由法官1人獨任行之，有違聲明異議所為之裁定，其准駁
    應由「執行法院」為之規定，乃自行撤銷原裁定後更為裁定
    ，並認定抗告人所主張恐有重複給付問題乙節，核係對於本
    件執行名義成立後之實體上事由所生之爭執，並非對於執行
    法院強制執行之命令、執行之方法、執行時應遵守之程序不
    服，與行政訴訟法第306條第2項準用強制執行法第12條第1
    項規定不合，非屬對執行程序聲明異議，而駁回抗告人之異
    議，於法無違。又原審法院所為之前後二裁定，依上揭規定
    ，並非屬行政訴訟法第19條第5款規定之範疇，抗告人稱有
    合議法官應迴避未迴避乙節，乃屬誤解。抗告論旨，執前述
    理由，指摘原審更為裁定不當，求予廢棄，並無理由，應予
    駁回。
五、據上論結，本件抗告為無理由。依行政訴訟法第104條，民
    事訴訟法第95條、第78條、第85條第1項前段，裁定如主文
    。
中    華    民    國    98    年    1     月    22    日
                    最高行政法院第四庭
                        審判長法官  劉  鑫  楨
                              法官  黃  本  仁
                              法官  黃  淑  玲
                              法官  劉  介  中
                              法官  曹  瑞  卿
以  上  正  本  證  明  與  原  本  無  異
中    華    民    國    98    年    1     月    22    日
                              書記官  王  史  民


司法院資訊處製作；財團法人民間司法改革基金會備份。
